高雄高等行政法院簡易判決
                                      100年度簡字第134號
原      告　陳明發
被      告　財政部高雄市國稅局
代　表　人　何瑞芳
上列當事人間扣繳稅款事件，原告不服財政部中華民國100年5月
19日台財訴字第10000168590號訴願決定，提起行政訴訟，本院
判決如下：
　　主  文
原告之訴駁回。
訴訟費用由原告負擔。
　　事實及理由
一、事實概要︰
    緣原告為凱撒藝術廣場大樓管理委員會（下稱凱撒大樓管委
    會）之主任委員，即所得稅法第89條第1項規定之扣繳義務
    人，該管委會於民國95年間給付未達起扣點之薪資所得計新
    臺幣（下同）688,500元，未依規定於次年1月底前申報免扣
    繳憑單，經被告查獲，並通知原告限期補報，惟屆期仍未補
    報，被告乃以99年12月16日99年度財高國稅違字第10099001
    212號裁處書（下稱原處分）對原告按給付金額688,500元裁
    處5%之罰鍰計34,425元。原告不服，申請復查，未獲變更；
    提起訴願，亦遭決定駁回，遂提起本件行政訴訟。
二、原告主張：
（一）依所得稅法第89條第3項、公寓大廈管理條例第3條第1項
      第9款、第11款、第36條第1項第9款、行政程序法第4條及
      第10條規定，足見機關、團體、學校、事業、破產財團或
      執行業務者為所得稅扣繳憑單應辦理申報者，故凱撒大樓
      管委會即為公寓大廈管理條例所定之管理組織，且管理員
      、清潔員均由管委會所雇用，應為辦理申報者，被告自應
      通知凱撒大樓管委會限期列單補報，並處主任委員罰鍰1,
      500元，才符合規定。惟被告卻通知原告列單補報，顯然
      通知對象錯誤，本件即有違誤。況被告通知限期補報日期
      為99年11月10日，原告已非現任主任委員，已無權執行扣
      繳義務人之職務。且原告雖於95年間擔任凱撒大樓管委會
      主任委員，但於96年1月（原告誤植為97年1月）申報期間
      ，已非主任委員，自無權辦理申報，應是當時主任委員之
      權限與責任，原告並不適格，故原處分應予撤銷。
（二）被告所屬三民分局於99年11月10日以財高國稅三營所字第
      0990024106A號函通知原告限期列單補報，並未依法先處
      原告1,500元罰鍰，可推知該函係給予原告補報機會，倘
      未限期補報，則於再次通知補報時處1,500元罰鍰，再逾
      期未補報時處給付金額5%之罰鍰。準此，法規之目的是先
      以低額罰款警惕受處分人，所得稅法第111條既然明定先
      罰1,500元，如仍未申報才按給付金額處5%之罰鍰，自不
      得於未處1,500元罰鍰前，即按給付金額5%處較重之罰鍰
      ，原處分實違法不當，應予撤銷等語，並聲明求為判決訴
      願決定及原處分（復查決定含原核定處分）均撤銷。
三、被告則以：
（一）查原告為凱撒大樓管委會95年度之主任委員，即為該管委
      會之責應扣繳單位主管，該管委會於95年間給付未達起扣
      點之薪資所得計688,500元，未依所得稅法第89條第3項規
      定於96年1月底前申報免扣繳憑單，案經被告所屬三民分
      局查獲，該分局並於99年11月10日以財高國稅三營所字第
      0990024106A號函，通知原告於99年11月22日前補報免扣
      繳憑單，該通知函業於99年11月12日合法送達，惟原告屆
      期仍未補報免扣繳憑單，此有公寓大廈管理維護契約書、
      談話紀錄、通知補申報免扣繳憑單函及送達證書附卷可稽
      ，被告依法按給付金額688,500元裁處5%之罰鍰34,425元
      ，依所得稅法第89條第3項及第111條後段規定，並無不合
      。
（二）次按公寓大廈管理條例第29條第2項規定，公寓大廈成立
      管理委員會者，應由管理委員互推1人為主任委員，主任
      委員對外代表管理委員會。原告既為凱撒大樓管委會95年
      度之主任委員，並對外代表該管委會簽訂公寓大廈管理服
      務契約書，是原告即為所得稅法規定之責應扣繳單位主管
      及扣繳義務人，是原告違反依限申報95年度免扣繳憑單之
      作為義務，被告依所得稅法第111條規定通知原告限期補
      報免扣繳憑單，並以原告為受處分人，尚無違誤，原告主
      張應通知凱撒大樓管委會或現任主任委員乙節，洵屬誤解
      。
（三）又按所得稅法第89條第3項規定，機關、團體、學校、事
      業、破產財團或執行業務者負有依限申報免扣繳憑單之義
      務。而同法第111條規定，乃就違反上開作為義務所為之
      制裁，並視其是否怠於履行上開列單義務之違章情節輕重
      ，而給予不同之處分。亦即私人團體給付未達起扣點之所
      得，違反所得稅法第89條第3項規定，未依限填報免扣繳
      憑單者，稽徵機關於查獲時即通知該團體之責應扣繳單位
      主管限期補報免扣繳憑單，再俟其是否如期補報之違章情
      節輕重，作為裁處1,500元或按給付金額裁處5%罰鍰之依
      據。原告未依規定於96年1月底前申報免扣繳憑單，被告
      於99年11月10日以財高國稅三營所字第0990024106A號函
      通知原告補報，並合法送達，惟原告屆期迄未補報，違反
      稅法上作為義務，被告乃按給付金額688,500元處5%之罰
      鍰計34,425元，並無不合等語，並聲明求為判決駁回原告
      之訴。
四、本件事實概要欄所載之事實，有被告營業人暨扣繳單位統一
    編號查詢、99年11月10日財高國稅三營所字第0990024106A
    號函、送達證書、95年3月21日凱撒大樓管委會與黃琮儒間
    之公寓大廈管理服務契約書、被告原處分、原告復查申請書
    、被告復查決定書、原告訴願書、財政部訴願決定書及原告
    起訴狀附原處分卷、訴願卷及本院卷可稽，應堪認定。本件
    兩造之爭點為：本件原告是否為95年間凱撒大樓管委會給付
    系爭薪資所得之扣繳義務人？被告以原處分對原告按給付金
    額688,500元裁處5%之罰鍰計34,425元，是否合法，茲論述
    如下：
（一）按「機關、團體、學校、事業、破產財團或執行業務者每
      年所給付依前條規定應扣繳稅款之所得，及第14條第1項
      第10類之其他所得，因未達起扣點，或因不屬本法規定之
      扣繳範圍，而未經扣繳稅款者，應於每年1月底前，將受
      領人姓名、住址、國民身分證統一編號及全年給付金額等
      ，依規定格式，列單申報主管稽徵機關；並應於2月10日
      前，將免扣繳憑單填發納稅義務人。」「．．．私人團體
      、私立學校、私營事業、破產財團或執行業務者，違反第
      89條第3項規定，未依限填報或未據實申報或未依限填發
      免扣繳憑單者，處該團體或學校之責應扣繳單位主管、事
      業之負責人、破產財團之破產管理人或執行業務者1,500
      元之罰鍰，並通知限期補報或填發；屆期不補報或填發者
      ，應按所給付之金額，處該團體或學校之責應扣繳單位主
      管、事業之負責人、破產財團之破產管理人或執行業務者
      5%之罰鍰。但最高不得超過9萬元，最低不得少於3千元。
      」分別為所得稅法第89條第3項及第111條後段所明定。
（二）經查，原告為凱撒大樓管委會95年度之主任委員，即所得
      稅法第89條第1項規定之扣繳義務人，該管委會於95年間
      給付未達起扣點之薪資所得計688,500元，未依所得稅法
      第89條第3項規定於96年1月底前申報免扣繳憑單，案經被
      告所屬三民分局查獲，該分局並以99年11月10日財高國稅
      三營所字第0990024106A號函，通知原告於99年11月22日
      前補報免扣繳憑單，該通知函業於99年11月12日合法送達
      ，惟原告屆期仍未補報免扣繳憑單，被告乃按給付金額68
      8,500元裁處5%之罰鍰計34,425元，揆諸前揭法律規定，
      核無不合。原告雖主張其並非現任主任委員，已無權執行
      扣繳義務人之職務，被告通知對象錯誤，應通知凱撒大樓
      管委會或現任主任委員，據此，受處分人並不適格，原處
      分應予撤銷云云。惟按「公寓大廈成立管理委員會者，應
      由管理委員互推1人為主任委員，主任委員對外代表管理
      委員會。」公寓大廈管理條例第29條第2項定有明文。本
      件原告既為凱撒大樓管委會95年度之主任委員，並對外代
      表該管委會簽訂公寓大廈管理服務契約書，是原告即為所
      得稅法第89條第1項規定之扣繳義務人，且凱撒大樓管委
      會係於97年2月25日始向被告申請變更負責人及扣繳義務
      人為訴外人李正偉，此有上開營業人暨扣繳單位統一編號
      查詢資料附原處分卷可稽，是原告違反依限申報95年度免
      扣繳憑單之作為義務，被告依所得稅法第111條後段規定
      通知原告限期補報免扣繳憑單，並以原告為受處分人，尚
      無違誤，原告主張被告應通知凱撒大樓管委會或現任主任
      委員限期補報云云，委無可採。
（三）原告雖又訴稱：所得稅法第111條既然明定先罰1,500元，
      如仍未申報才處給付金額5%罰鍰，準此，法規之目的是先
      以低額罰款警惕受處分人，仍不履行義務後才予重罰，基
      於信賴保護原則、比例原則、依法行政原則，被告就不得
      於未處1,500元罰鍰，越過程序處較重之給付金額5%罰鍰
      ，原處分違法不當應撤銷云云。惟按所得稅法第89條第3
      項規定，機關、團體、學校、事業、破產財團或執行業務
      者負有依限申報免扣繳憑單之義務，而同法第111條規定
      ，乃就違反上開作為義務所為之制裁，並視其是否怠於履
      行上開列單義務之違章情節輕重，而給予不同之處分，亦
      即私人團體給付未達起扣點之所得，違反所得稅法第89條
      第3項規定，未依限填報免扣繳憑單者，稽徵機關於查獲
      時即通知該團體之責應扣繳單位主管限期補報免扣繳憑單
　    ，再俟其是否如期補報之違章情節輕重，作為裁處1,500
    　元或按給付金額裁處5%罰鍰之依據。本件原告未依規定於
      96年1月底前申報免扣繳憑單，經被告發函通知原告補報
      ，惟原告屆期迄未補報，已違反稅法上作為義務，被告乃
      依所得稅法第111條後段規定，按給付金額裁處5%之罰鍰
      ，於法並無不合，原告尚不得以被告未先裁處1,500元罰
      鍰，即謂被告不應處以較重之給付金額5%罰鍰，是原告此
      之所訴，亦難憑採。
五、綜上所述，原告前揭主張均不可採。從而，被告依所得稅法
    第111條後段規定，按給付金額裁處原告5%之罰鍰計34,425
    元，並無違誤；復查決定及訴願決定遞予維持，亦無不合；
    原告起訴意旨求為撤銷，為無理由，應予駁回。又本件事證
    已臻明確，兩造其餘攻擊防禦方法，核與判決之結果無何影
    響，爰不再逐一論述。另本件為簡易訴訟案件，爰不經言詞
    辯論逕為判決，併此敘明。
六、據上論結，本件原告之訴為無理由，依行政訴訟法第233條
    第1項、第236條、第98條第1項前段，判決如主文。
中　　華　　民　　國　　100　 年　　10　　月　　13　　日
              高雄高等行政法院第四庭
                                法官  詹 日 賢
以上正本係照原本作成。
如不服本判決，應於送達後20日內，向本院提出上訴狀並表明上
訴理由，如於本判決宣示後送達前提起上訴者，應於判決送達後
20日內補提上訴理由書（須按他造當事人人數附繕本）。
中　　華　　民　　國　　100　 年　　10　　月　　13　　日

　　　　　　　　　　　　　　　書記官  宋 鑠 瑾
附註：
行政訴訟法第235條（第1項、第2項）：
對於適用簡易程序之裁判提起上訴或抗告，須經最高行政法院之
許可。
前項許可，以訴訟事件所涉及之法律見解具有原則性者為限。